【裁判字號】    89,訴,321
【裁判日期】    890815
【裁判案由】    毒品危害防制條例等
【裁判全文】
臺灣高雄地方法院刑事判決                          八十九年度訴字第三二一號
    公  訴  人  臺灣板橋地方法院檢察署檢察官
    被      告  甲○○
右列被告因毒品危害防制條例等案件，經檢察官向台灣板橋地方法院提起公訴（八十
七年度偵字第二六二二○號），經該院諭知管轄錯誤並移送本院（八十八年度訴字第
一一五六號），本院判決如左：
    主  文
甲○○明知為禁藥，而轉讓，處有期徒刑肆月；又轉讓第一級毒品海洛因，處有期徒
刑壹年貳月，應執行有期徒刑壹年伍月。
    事  實
一、甲○○（另違反懲治盜匪條例案件，經台灣高等法院以八十七年上更一字第四二
    ○號裁判，判處有期徒刑十四年八月，褫奪公權六年確定，現發監執行，現因車
    禍致下半身癱瘓）明知安非他命在民國八十七年五月二十日毒品危害防制條例公
    布生效前，係經行政院衛生署公告管制之禁藥（於前開條例公布生效後併列為第
    二級毒品），海洛因係毒品；竟於八十六年一月二十日，及同月二十五日，分別
    以新台幣二萬五千元、一萬二千元之價格，在高雄縣岡山鎮省道「幼齒」檳榔攤
    附近，向綽號為「阿利」姓名年籍均不詳之成年男子，購入安非他命及海洛因，
    除留部分供己施用外（施用毒品海洛因及安非他命部分已另案經台灣台北地方法
    院以八十六年度訴字第一二三四號刑事判決科處罪刑），竟基於轉讓安非他命之
    犯意，於八十六年二月一日晚間，在其高雄市○○路七一一巷十七弄三號之住處
    ，無償轉讓安非他命少許予葉輝雄施用；又另行起意，於同日在上址，轉讓少許
    之毒品海洛因予其弟顏義峰施用，嗣於該日晚間十一時許，經台南縣警察局佳里
    分局員警循線，在甲○○前揭住處，當場查獲甲○○、顏義峰、李添福、葉輝雄
    、吳順明、李宗學等人，並扣得甲○○所持有毒品海洛因毛重一點三公克、安非
    他命毛重二十二點八公克、塑膠袋二十五個、安非他命吸食工具三組、酒精燈一
    個及錫箔紙一捲；在李添福身上所攜帶之香煙盒內扣得毒品海洛因一小包（毛重
    零點五公克）、吸管一支；在顏義峰身上扣得塑膠袋裝之海洛因一小袋（淨重零
    點三公克）。
二、案經台南縣警察局佳里分局報告台灣台南地方法院檢察署、經該署呈請台灣高等
    法院檢察署令轉台灣台北地方法院檢察署，再由該署呈請台灣高等法院檢察署令
    轉台灣板橋地方法院檢察署檢察官偵查後向台灣板橋地方法院提起公訴，嗣經該
    院以八十八年度訴字第一一五六號判決諭知管轄錯誤，移送本院。
    理  由
一、訊據被告甲○○矢口否認有轉讓毒品安非他命及海洛因之犯行，辯稱：所持有之
    毒品均係供自己施用，且所施用之海洛因放置在家中，係顏義峰自己有找出來施
    用，其他證人所述均不實在云云，經查：
  （一）被告於八十六年一月二十日，及同月二十五日，分別以新台幣二萬五千元、
        一萬二千元之價格，在高雄縣岡山鎮省道「幼齒」檳榔攤附近，向綽號為「
        阿利」，姓名年籍均不詳之成年男子購入安非他命及海洛因，嗣於右揭時、
        地為警查獲，並扣得其所有之安非他命及海洛因之事實，迭據其於警、偵訊
        及本院調查時供述明確，有警、偵訊及本院調查筆錄可憑（見警卷第五頁背
        面、台南地檢八十六年度偵字第二一九九號卷、本院八十九年五月十七日訊
        問筆錄）。
  （二）證人即於右揭時、地與被告共處一室而為警查獲之葉輝雄於警訊中證稱︰我
        只有吸食一次安非他命，係前述八十六年二月一日晚間八時許，地點就是被
        警方查獲的地方，高雄市○○區○○路七一一巷十七弄三號，係向甲○○借
        吸看看，且僅吸食三口（見警卷第三十七頁訊問筆錄）；嗣於檢察官偵查中
        亦證稱︰我只吸一次安非他命，是二月一日晚間八點多，在查獲地方吸的，
        安非他命是我向甲○○借吸的（台南地檢八十六年度偵字第二一九九號卷第
        十二頁背面及第十三頁訊問筆錄）；證人即於同時、地被警查獲之被告之弟
        顏義峰於警訊中，經警訊以︰「警方於八十六年二月一日二十三時許，前往
        高雄市○○區○○路七一一巷十七弄三號查案時，你身上帶有何物？而被警
        方調查？」時，亦證稱︰海洛因一小包零點二公克（經送驗結果，淨重為零
        點零三公克），是向我哥哥（即被告）要的，因為是親兄弟不必花錢買，．
        ．．今天正好心情不好，才向哥哥要一點點來吸（見警卷第十三頁），嗣於
        檢察官偵查中，經檢察官訊以︰「怎麼會有安非他命或海洛因？是否甲○○
        給你的？」時，亦證稱︰是被告吸剩放在家裡（同前偵查卷第十五頁訊問筆
        錄）等語，此有警、偵訊筆錄可憑。而證人葉輝雄、顏義峰於右揭時、地為
        警查獲後，經採集渠等尿液送台南縣衛生局以免疫分析法及薄層層析法檢驗
        結果，確呈甲基安非他命及嗎啡陽性反應，而海洛因進入人體後會代謝成嗎
        啡，因此海洛因之吸食者，係檢驗其尿液中之嗎啡反應，此有該局八十六年
        二月十四日所出具之尿液檢驗成績書一只附卷可憑（警卷第五十四頁背面）
        ，又葉輝雄前揭施用安非他命之犯行，亦經本院以八十六年度易字第五五四
        六號刑事判決科處拘役五十日，於八十六年十二月十七日易科罰金執行完畢
        ；顏義峰施用毒品之犯行，亦經台灣台南地方法院於八十七年四月二十八日
        ，以八十七年訴字第四六三號刑事判決科處罪刑，經上訴於台灣高等法院台
        南分院後，因毒品危害防制條例公布實施而諭知免行之判決，有渠等全國前
        案紀錄表在卷可憑。再者，為警查獲時確在證人顏義封身上扣得白色粉末，
        該白色粉末經送法務部調查局檢驗結果確係海洛因，淨重零點三公克之事實
        ，亦有該局八十七年四月十六日（八七）000000000號鑑定通知書
        一紙附在前揭台灣台南地院八十七年度訴字第四六三號被告顏義峰違反肅清
        煙毒條例等案卷內可憑，證人顏義峰與被告係兄弟關係，葉輝雄與被告係朋
        友關係，二人間亦無具體嫌隙，衡情渠等應無設詞誣陷之理，再參已如前所
        述被告於查獲時確扣得其所有之海洛因及安非他命等情觀之，是證人葉輝雄
        、顏義峰前述證詞應屬可信，綜上所述，被告確有轉讓安非他命予葉輝雄及
        轉讓海洛因予顏義峰知識實應堪認定。
  （三）證人顏義峰、葉輝雄均係瘖啞人，惟證人即警訊中訊問證人葉輝雄之員警王
        人禾於本院調查時到庭證稱︰警訊筆錄內有關葉輝雄之訊問筆錄部分，是葉
        輝雄本人先用紙寫出，即先以筆談之方式，其再依該內容抄下等語（見本院
        八十九年七月十九日訊問筆錄），再者，證人顏義峰之警訊筆錄亦係先以筆
        談再製作筆錄之方式為之，有筆談記錄及訊問筆錄可資對照（見警卷第十六
        頁至第二十四頁、第三十六頁至第三十八頁）。雖警訊中筆書寫內容偶有錯
        字，但仍能識別全句文義。在檢察官偵查中時，亦有請通曉手語之員警擔任
        通譯，有偵訊筆錄可憑（見偵查卷第九頁訊問筆錄），是證人顏義峰及葉輝
        雄於本院調查時翻異前供，分別證稱渠等於警察局所作之陳述並不實在，因
        於警局製作筆錄時並未請翻譯人員到場，證人顏義峰證稱︰因看到被告將施
        用所剩之安非他命置於父母家中之桌下，自己則先收起再至被告家中施用，
        被告事先並未告知；證人葉輝雄另稱︰查獲當日雖有施用安非他命，但安非
        他命係自己所帶來，且係向年紀約五十餘歲姓名年籍不詳之瘖啞人士所購得
        ，在警、偵訊時因無翻譯人員，僅用筆談方式訊問，故不實在云云，均係事
        後迴護之詞，不足為被告有利之認定。
  （四）至於，被告辯稱招警刑求云云，經查，證人即本件製作警訊筆錄之員警吳清
        源、姜博正及王人禾，經本院調查時隔離訊問，均分別陳稱：訊問被告與證
        人係分別在佳里分局、佳里派出所之辦公室內所製作，且警訊筆錄之內容均
        出自被告及證人等人之自由意思下所為之陳述，於訊問時並未對被告或其他
        證人施以強報、脅迫或其他不正當的方法進行（見本院八十九年七月十九日
        訊問筆錄），而被告就其所辯，又未能提供事證供本院調查。其次，被告於
        八十六年二月十二日經台南縣警察局佳里分局借提訊問查證，於還押時雖陳
        稱︰「（問︰有否刑求？）打我頭，但沒受傷」（見台灣台南地方法院檢察
        署偵查卷第五十三頁），惟該次借提所調查及訊問者係有關被告另涉嫌搶奪
        案件部分，與本案並無關係（見前開偵查卷第四十八頁背面及第四十九頁）
        ；縱使被告於警訊中有關搶奪部分之陳述係在非自由意志下為之，無證據能
        力，仍無礙於本院認定被告前開之犯行，是被告此部分所辯並不足採。
二、按安非他命前經行政院衛生署於六十九年十二月八日以衛署藥字第三○一一二四
    號公告，列入藥物藥商管理法第十六條第一款（現修正為藥事法第二十二條第一
    款）之「禁藥」管理，禁止輸入、製造，並自七十年六月一日起禁止販賣，嗣又
    於七十五年七月十一日以衛署藥字第五九七六二七號公告禁止使用在案，且嗣又
    經行政院衛生署公告列入「化學合成類麻醉藥品」管理，惟其仍屬「禁藥」之一
    種，並未因併列入「化學合成類麻醉藥品」管理，而有所變異，此復經行政院衛
    生署於八十一年二月二十一日以衛署藥字第八一○六六六九號函敘甚詳。被告甲
    ○○於八十六年二月一日轉讓安非他命予葉輝雄後，安非他命已經毒品危害防制
    條例列為第二級毒品，並於該條例第八條第二項規定為轉讓第二級毒品者，「處
    六月以上五年以下有期徒刑，得併科新台幣七十萬元以下罰金」，並於八十七年
    五月二十日經總統公布，自同年月二十二日起生效，而藥事法第八十三條第一項
    所定轉讓禁藥罪，其法定刑為「處五年以下有期徒刑，得併科新臺幣十萬元以下
    罰金」，經比較新舊法結果，以行為時之藥事法之罰則對被告較為有利；依刑法
    第二條第一項但書之規定，自應適用藥事法第八十三條第一項之規定；被告轉讓
    海洛因之行為，於毒品危害防制條例於八十七年五月二十二日公布施行前，係依
    肅清煙毒條例第九條第一項施用毒品罪之幫助犯論論處，該罪之法定刑為三年以
    上十年以下有期徒刑，且幫助犯依刑法第三十條第二項規定係得按正犯之刑減輕
    處罰，是否予以減刑，法院仍有裁量之餘地，而事後制定公布施行之前揭毒品危
    害防制條例第八條第一項轉讓第一級毒品罪，其法定行為「處一年以上七年以下
    有期徒刑，得併科一百萬圓以下罰金」，經比較舊法即肅清煙毒條例第九條第一
    項之施用毒品罪，與新法即毒品危害防制條例第八條第一項之轉讓毒品罪之結果
    ，自以新法之規定對被告較為有利，依刑法第八條第一項之轉讓毒品罪之結果，
    自以新法之規定對被告較為有利，依刑法第二條第一項前段規定，應適用新法即
    毒品危害防制條例規定。核被告轉讓第一級毒品海洛因予顏義峰之所為，係犯毒
    品危害防制條例第八條第一項之轉讓第一級毒品罪，轉讓安非他命予葉輝雄之所
    為，係犯藥事法第八十三條第一項之轉讓禁藥罪。被告因轉讓而持有安非他命之
    行為，及因轉讓海洛因而持有之低度行為，均應為轉讓之高度行為所吸收，不另
    論罪。又所犯上開二罪，犯意各別，行為互殊，應予分論併罰。爰審酌被告前有
    竊盜、違反槍砲彈藥刀械條例、麻醉藥品管理條例等犯行，有台灣高等法院被告
    全國前案紀錄表一份在卷可憑，及其轉讓安非他命及海洛因之數量、對於他人身
    心戕害、輾轉危害社會治安之程度，潛藏之危害，及未因此獲利，又被告於犯罪
    後一味否認犯行，在庭態度惡劣，毫無悔意等一切情狀，分別量處如主文所示之
    刑，並定其依執行之刑，以示懲儆。
三、末查，前述於被告所扣得之第一級毒品海洛因、第二級毒品安非他命、吸食工具
    三組、酒精燈具及鋁箔紙一捲等物，業經台灣台北地方法院以八十六年訴字第一
    二三四號判決已分別諭知沒收及銷燬，故不另為沒收銷燬，併此說明。
四、公訴意旨另以︰被告甲○○除轉讓安非他命予葉輝雄外，尚有轉讓安非他命予蘇
    平南、李宗學施用，又除基於幫助施用毒品海洛因之犯意，轉讓海洛因予顏義峰
    外，亦有提供海洛因予李添福施用，且此部分犯行與前揭論罪科刑部分各有連續
    犯之裁判上一罪關係等語。惟查，證人即與被告共處一室被查獲之蘇平南、李宗
    學於警、偵訊分別陳稱，雖於查獲前二日曾施用毒品海洛因，惟該毒品係另外向
    他人所購得；李宗學亦否認被告曾提供任何毒品予其施用（分別見警卷第五十一
    頁至第五十八頁、第四十一至第四十三頁訊問筆錄、台灣台南地方法院偵查卷第
    九頁背面至第十一頁訊問筆錄、本院八十九年四月十日、五月十七日訊問筆錄）
    ，是自難僅憑被告於警訊中所供︰「我曾最近二、三日供應安非他命蘇平南、李
    宗學二人吸食云云之唯一自白而為被告不利之認定。又證人即同日與被告共處一
    室，為警查獲之證人李添福於警訊中稱海洛因係向被告所購得，共買三次三小包
    ，每小包新台幣三千元，共九千元等語（見警卷第三十四頁背面訊問筆錄），其
    於偵查中則改稱︰「（問︰向甲○○買過幾次毒品？）二次，每次買一小包三千
    元價格，每次買一包，在今天查獲地點買的，一次是昨天晚上八點買的，第一次
    時間忘了」等語（見前開偵查卷第十三頁背面），就購買之次數先後陳述不一，
    已難盡信，且證人李添福為瘖啞人士，而遍查警卷筆錄未載有經手語通譯，亦未
    先經筆談方式訊問，則其於警訊中所述是否屬實，即有疑義，矧其於本院調查時
    亦否認有向被告購買或無償受讓之行為，是其於警訊中所證稱委無可採，自難據
    為被告不利之認定，此外，本院亦查無確切之證據足以證明被告有販賣或轉讓海
    洛因與李添福之行為，依刑事訴訟法第三百零一條第一項之規定，原應為無罪之
    諭知，惟公訴意旨認此部分與前開論罪科刑部分有連續犯裁判上一罪關係，故不
    另為無罪之諭知，附此敘明。
據上論斷，應依刑事訴訟法第二百九十九條第一項前段，藥事法第八十三條第一項，
毒品危害防制條例第八條第一項，刑法第十一條前段、第二條第一項，第五十一條第
五款，判決如主文。
中      華      民      國    八十九    年      八      月     十五     日
                              臺灣高雄地方法院刑事第四庭
                                  審判長  法  官   李嘉興
                                          法  官   徐美麗
          法  官   程克琳
右正本證明與原本無異。
如不服本判決，應於判決送達後十日內，向本院提出上訴狀。
                                          書記官   王麒雄
中    華    民    國      八十九      年      八      月      二十四    日
附錄本案論罪科刑法條全文：
藥事法第八十三條第一項
明知為偽藥或禁藥，而販賣、供應、調劑、運送、寄藏、牙保、轉讓或意圖販賣而陳
列者，處五年以下有期徒刑，得併科新台幣十萬元以下罰金。
毒品危害防制條例第八條第一項︰
轉讓第一級毒品者，處一年以上七年以下有期徒刑，得併科新台幣一百萬元以下罰金
。


司法院資訊處製作；財團法人民間司法改革基金會備份。
